臺灣臺中地方法院刑事判決　　　　　　　 96年度易字第152號
公　訴　人　臺灣臺中地方法院檢察署檢察官
被　　　告　甲○○
　　　　　　乙○○
　　　　　　　　　　　八號
上列被告因詐欺案件，經檢察官聲請簡易判決（95年度偵字第
11264號），本院豐原簡易庭認不宜以簡易判決處刑（95年度豐
簡字第762號），移由本院普通庭，適用通常程序審理，被告於
準備程序中，為有罪之陳述，並聽取當事人意見後，本院合議庭
裁定改以簡式審判程序判決如下：
    主    文
甲○○幫助連續意圖為自己不法之所有，以詐術使人將本人之物
交付，累犯，處有期徒刑肆月，如易科罰金，以銀元佰元即新
臺幣玖佰元折算壹日。
乙○○幫助連續意圖為自己不法之所有，以詐術使人將本人之物
交付，處有期徒刑肆月，如易科罰金，以銀元佰元即新臺幣玖
佰元折算壹日。
    犯罪事實
一、甲○○曾因違反肅清煙毒條例案件，經本院判處有期徒刑3
    年4月確定，甫於民國92年10月1日執行完畢，竟不知悔改，
    甲○○於94年1月間某日，於自由時報分類廣告欄內見「綠
    色本子換錢」之收購郵局帳戶使用之廣告，可預見姓名、年
    籍不詳之成年男女無故蒐集他人之存摺、帳戶使用，將會藉
    收購之存摺、帳戶以遂行財產上犯罪之目的，竟仍貪圖不法
    利益，容認該等成年男女未來將使用其帳戶以遂行詐騙他人
    財物之犯行，並不違背其本意，而基於幫助該等成年男女之
    不確定犯意，竟於以電話聯絡後，於不詳之時間將其所有
    之台中清水郵局，帳號0000000號郵政存簿儲金帳戶（下稱
    第1系爭帳戶）存摺、印章、提款卡及密碼，以新台幣（下
    同）3000元之代價，在其位於台中縣新社鄉慶西村上坪42號
    住處，出賣予該等成年男女使用，任由他人藉以遂行詐欺犯
    行。（二）乙○○可預見姓名、年籍不詳之成年男女無故蒐
    集他人之存摺、帳戶使用，將會藉收購之存摺、帳戶以遂行
    財產上犯罪之目的，竟仍貪圖不法利益，容認該等成年男女
    未來將使用其帳戶以遂行詐騙他人財物之犯行，並不違背其
    本意，而基於幫助該等成年男女之不確定概括犯意，竟於95
    年1、2月間某日，在台中市某不詳地點，將其所有之第一商
    業銀行南台中分行，帳號00000000000號帳戶（下稱第2系爭
    帳戶）存摺、印章、提款卡及密碼，以3000元出賣予不知真
    實姓名之成年男子使用，任由他人藉以遂行詐欺犯行。（三
    ）不久，系爭帳戶經由上開成年男子等人共組之「貸款詐欺
    集團」使用，而該詐欺集團成員等竟共同基於意圖為自己不
    法所有之概括犯意聯絡，冒以「合庫信貸部」、「專辦整合
    負債、創業貸款．．．」名義，於95年2月間，在蘋果日報
    刊登不實之貸款方案廣告予不特定人閱覽，俟機詐騙錢財，
    並於如附表所示之時間，在電話中對丁○○、丙○○，連續
    施以如附表所示之詐術，使丁○○、丙○○不疑有詐而陷於
    錯誤，而依該詐欺集團成員電話中指示，於如附表所示之行
    騙經過、時間，將附表所示之金額匯至第1、第2系爭帳戶內
    。得手後，嗣丙○○、丁○○發現有異，感覺受騙，先後於
    同年2月21日、2月27日報警，而循線查得上情。
二、案經台中市警察局第三分局報請臺灣臺中地方法院檢察署檢
    察官偵查起訴。
  　理      由
一、訊據被告甲○○、乙○○對於右揭犯罪事實均坦承不諱，被
    告等就檢察官起訴之犯罪事實均認罪，被告甲○○於本院審
    理時坦承稱：「我是將台中清水郵局之0000000號郵政存簿
    之存摺、提款卡及密碼在台中縣新社鄉慶西村上坪四十二號
    住處，以三千元代價賣給不知名之成年男子，我只有賣一本
    帳戶，和以前所賣是另行起意，因為缺錢才賣」，而被告乙○○於本院審理時坦承稱：「我已忘記是何時賣帳戶的，賣
    的地點是在台中市，我賣三千元，我拿存摺、提款卡及密碼
    給他們，賣給男的成年人，我只有賣第一商業銀行南台中分
    行之帳戶一本」，而二人均稱：「並沒有打電話向被害人行
    騙」等語。而被告乙○○，就之前在警詢、檢察官偵訊時為
    何否認犯罪一事，其供稱：「因之前不知道事情的嚴重性，
    經詢問律師後才坦承，確實有賣存摺」。核與被害人丁○○
    、丙○○告訴意旨相符，並有第一商業銀行存款存根聯、匯
    款申請書回條、郵政國內匯款執據三紙、蘋果日報分類廣告
    、被告乙○○國民身分證影本、第2系爭帳戶印鑑卡、客戶
    資料查詢單、交易明細表、被告甲○○國民身分證影本、第
    1系爭帳戶開戶、更印基本資料交易明細表、被害人丁○○
    存款存根聯二紙、被害人丙○○之匯款單、報紙刊登廣告附
    卷可參。另存摺、印章、提款卡及密碼等物，乃重要理財工
    具，若非被告主動交付給對告訴人為詐騙之詐欺集團，並將
    密碼提供予該集團成員，雙方有容認詐欺集團以取得之存摺
    提取詐欺而得款項之合意，則詐欺集團費盡心思詐欺而得之
    款項，即可能隨時遭被告以掛失補發方式黑吃黑，致無法提
    領，是被告顯然該存摺、提款卡、密碼等均是被告提供予詐
    騙集團無疑。綜上所述，均顯示被告對於人頭帳戶用於詐欺
    取財之犯罪手法，已有明確認識。
二、按刑法上之故意，分為直接故意（確定故意）與間接故意（
    不確定故意），行為人對於構成犯罪之事實，明知並有意使
    其發生者為直接故意。行為人對於構成犯罪之事實，預見其
    發生而其發生並不違背其本意者為間接故意；而間接故意與
    有認識的過失之區別，在於二者對構成犯罪之事實雖均預見
    其能發生，但前者對其發生並不違背其本意，後者則確信其
    不發生。且幫助犯之成立，以行為人主觀上認識被幫助者正
    欲從事犯罪或係正在從事犯罪，且該犯罪有既遂之可能，而
    其行為足以幫助他人實現構成要件者，即具有幫助故意，並
    不以行為人確知被幫助者係犯何罪名為必要。至於行為人在
    正犯實施犯罪前為幫助行為者，則構成事前幫助犯。又今日
    一般人至金融機關如銀行、郵局等開設帳戶使用，係極為方
    便容易且迅速之事，如有使用金融存款帳戶之正當用途，自
    以使用其本人或可信賴之親友申請之帳戶，最為便利安全，
    且若非具意圖以他人帳戶從事不法用途，並藉以逃避查緝，
    自無使用他人帳戶之理。是依一般人通常之知識、經驗，均
    應知任意提供自己帳戶予無信賴關係之他人使用，易致他人
    藉該帳戶取得不法犯罪所得，且欲以之隱匿帳戶內資金之實
    際取得人身分；衡諸情理，被告等均係成年人，對此自難諉
    為不知。而近年來詐欺取財之犯罪類型層出不窮，該等犯罪
    ，多數均係利用他人帳戶作為詐欺所得財物之匯款帳戶，並
    經媒體廣為披載，被告縱使並不確知所提供之帳戶，係遭他
    人用以對被害人詐欺取財，亦無法確知取得帳戶之人係以何
    種方法於何時地為詐欺取財之具體內容，惟對於其所提供之
    上揭帳戶，將遭人作為詐欺取財犯行所得財物匯入及提領之
    工具使用，應有概括之認識，且可預見其發生，竟仍同意提
    供，顯對帳戶供他人取得不法犯罪所得之用，亦不違背被告
    本意，即被告並非確信帳戶不至遭利用為犯罪之用，仍將帳
    戶提供他人，足認被告應具幫助犯罪之不確定故意。其自白
    與事實相符，被告犯行已洵堪認定。
三、查被告行為後，(一)刑法第二條第一項、刑法第三十條、刑法
    第三十三條第五款、第四十一條第一項前段，業於九十四年
    二月二日修正公布，並自九十五年七月一日起施行（下稱新
    法；修正前刑法下稱舊法）。又罰金罰鍰提高標準條例第二
    條亦於九十五年五月十七日公布刪除，並自九十五年七月一
    日施行。另刑法施行法第一條之一於九十五年六月十四日業
    經修正公布增訂。而新法第二條第一項之規定，係規範行為
    後法律變更所生新舊法律比較適用之準據法，於新法施行後
    ，應適用新法第二條第一項之規定，為「從舊從輕」之比較
    。(二)(1)舊法第三十條第一項：「幫助他人犯罪者，為從犯。
    雖他人不知幫助之情者，亦同」、第二項「從犯之處罰，得
    按正犯之刑減輕之」，與新法第三十條第一項規定：「幫助
    他人實行犯罪行為者，為幫助犯。雖他人不知幫助之情者，
    亦同」、第二項「幫助犯之處罰，得按正犯之刑減輕之」，
    比較新舊法關於「從犯」與「幫助犯」之用語固有不同，然
    依修正理由觀之，僅係因「從犯」一語常有不同解讀，故修
    正為「幫助犯」以符本意，就此名詞部分應屬法律用語之明
    確化，尚不涉及刑事可罰性範圍之變更。惟幫助犯之定義既
    已改為「幫助他人實行犯罪行為」，已明示幫助犯之成立係
    以被幫助者著手犯罪之實行，且具備違法性為必要，至於被
    幫助者是否具有罪責，皆不影響幫助犯之成立，此乃配合教
    唆犯改採從屬性理論之「限制從屬形式」而一併予以修正，
    有別於舊法被幫助人須達於成立犯罪（即具備構成要件該當
    性、違法性與有責性，係從屬性理論之「嚴格從屬形式」）
    ，行為人始有論以幫助犯之餘地。是以新法對於成立幫助犯
    之規定較諸舊法為寬，並無有利於被告之情形，依刑法第二
    條第一項前段，本案應適用行為時法即修正前刑法第三十條
    之規定論以從犯。(2)被告所犯刑法第三十條、第三百三十九
    條第一項之幫助詐欺取財罪，其法定刑中規定有得科或併科
    罰金刑，而新法第三十三條第五款關於主刑罰金已修正為：
    「罰金：新臺幣一千元以上，以百元計算」，與舊法第三十
    三條第五款規定：「罰金：（銀元）一元以上」相較，修正
    後關於罰金刑之法定範圍顯已提高，新法顯然不利於被告，
    自應適用舊法第三十三條第五款規定。又修正增訂之刑法施
    行法第一條之一規定「中華民國九十四年一月七日刑法修正
    施行後（按指九十五年七月一日），刑法分則編所定罰金之
    貨幣單位為新臺幣。九十四年一月七日刑法修正時，刑法分
    則編未修正之條文定有罰金刑者，自九十四年一月七日刑法
    修正施行後，就其所定數額提高為三十倍。但七十二年六月
    二十六日到九十四年一月七日新增或修正之條文，就其所定
    數額提高為三倍」。被告所犯上開幫助詐欺取財罪，於刑法
    施行法第一條之一修正增訂前，其法定罰金刑之貨幣單位為
    銀元，罰金刑之提高標準應適用罰金罰鍰提高標準條例第一
    條規定「依法律應處罰金、罰鍰者，就其原定數額得提高為
    二倍至十倍」，再依現行法規所定貨幣單位折算新臺幣條例
    第二條規定「現行法規所定金額之貨幣單位為圓、銀元或元
    者，以新臺幣元之三倍折算之」，如換算為新臺幣，應為法
    定罰金刑乘十乘三，結果係提高三十倍。如適用增訂之刑法
    施行法第一條之一規定亦係提高三十倍，新法並無較有利於
    被告之情形，故依刑法第二條第一項前段規定，於宣告被告
    罰金刑時，自應適用行為時之法律即罰金罰鍰提高標準條例
    第一條、現行法規所定貨幣單位折算新臺幣條例第二條規定
    ，提高法定罰金刑之標準。(3)新法第四十一條第一項前段規
    定「犯最輕本刑為五年以下有期徒刑以下之刑之罪者，而受
    六個月以下有期徒刑或拘役之宣告者，得以新臺幣一千元、
    二千元或三千元折算一日，易科罰金」；舊法第四十一條第
    一項前段則規定「犯最重本刑為五年以下有期徒刑以下之刑
    之罪，而受六個月以下有期徒刑或拘役之宣告，因身體、教
    育、職業、家庭之關係或其他正當事由，執行顯有困難者，
    得以一元（按：指銀元，下同）以上三元以下折算一日，易
    科罰金」。又修正前罰金罰鍰提高標準條例第二條係規定「
    依刑法第四十一條易科罰金或第四十二條第二項易服勞役者
    ，均就其原定數額提高為一百倍折算一日；法律所定罰金數
    額未依本條例提高倍數，或其處罰法條無罰金刑之規定者，
    亦同」。依被告行為時易科罰金之折算標準，經提高後，係
    以銀元三百元折算一日，再依現行法規所定貨幣單位折算新
    臺幣條例第二條規定「現行法規所定金額之貨幣單位為圓、
    銀元或元者，以新臺幣元之三倍折算之」折算為新臺幣後，
    得以新臺幣三百元以上新臺幣九百元以下折算一日，較之新
    法第四十一條第一項前段規定，得以新臺幣一千元、二千元
    或三千元折算一日之規定，自以行為時法為有利於被告，本
    案仍應適用舊法即修正前刑法第四十一條第一項前段、修正
    前罰金罰鍰提高標準條例第二條，諭知易科罰金之折算標準
    （最高法院95年第8次刑事庭會議決議參照）。
四、查前揭真實姓名、年籍均不詳之詐欺集團成年人，基於意圖
    為自己不法所有之犯意，以上述之方式，使被害人陷於錯誤
    ，因而交付本人之財物，該詐欺集團成員所為，係犯刑法第
    三百三十九條第一項之詐欺取財罪，該不知真實姓名之人連
    續對被害人二人詐欺之犯行，時間緊接、方法相同，觸犯構
    成要件相同之罪名，顯係基於概括犯意為之，為連續犯。被
    告提供其於上開銀行、郵局所開設帳戶之存摺、晶片金融卡
    及密碼資料予詐欺集團成員以為詐欺取財所用，係基於幫助
    他人詐欺取財之不確定故意，且所為屬詐欺取財罪構成要件
    以外之行為，核其所為則係犯修正前刑法第三十條第一項及
    刑法第三百三十九條第一項之幫助詐欺取財罪。被告甲○○
    曾因違反肅清煙毒條例案件，經本院判處有期徒刑3年4月確
    定，於92年10月1日執行完畢，執行完畢，有臺灣高等法院
    被告全國前案紀錄表、及臺灣臺中地方法院檢察署刑案資料
    查註紀錄表各一份在卷足按，其前受有期徒刑執行完畢，於
    五年以內再犯本件最重本行為有期徒刑以上之罪，為累犯，
    應依刑法第四十七條第一項之規定加重其刑，並依規定先加
    後減。被告幫助詐欺集團成員犯詐欺取財罪，為從犯，應依
    修正前刑法第三十條第二項之規定，按正犯之刑度，減輕其
    刑。爰審酌被告明知其所提供之帳戶將有可能遭人供做詐欺
    取財之工具，竟仍執意為之，非惟幫助詐騙者遂行詐財目的
    ，同時使詐欺者得以隱匿其真實身分，減少遭查獲之風險，
    愈使其肆無忌憚，助長犯罪之猖獗，破壞社會秩序甚鉅，且
    考量本件被害人陷於錯誤因遭詐騙而匯入被告帳戶之金額，
    兼衡酌被告犯後坦承犯行，尚未賠償被害人，已有悔悟之心
    之犯後態度，被告乙○○已離婚，育有一女兒、及高齡母親
    要撫養，有戶及謄本一份附卷可參，其並請求從輕量刑聲請
    給予緩刑，檢察官求刑判處被告乙○○有期徒刑六月，本院
    認屬過重，綜合上情等一切情狀，分別量處如主文所示之刑
    ，並均依修正前刑法第四十一條第一項前段及修正前罰金罰
    鍰提高標準條例第二條之規定，諭知易科罰金之折算標準。
    至被告所提供之前開銀行、及郵局帳戶之存簿、晶片提款卡
    等物，雖係被告所有並供違犯本件犯罪所用之物，但均未據
    扣案，又無證據證明該等物件仍屬存在，為免滋生日後執行
    困難，爰不併予諭知沒收。
據上論斷，依刑事訴訟法第二百七十三條之一第一項、第二百九
十九條第一項前段，刑法第二條第一項前段、第三百三十九條第
一項、第四十七條第一項、修正前刑法第三十條第一項前段、第
二項、修正前刑法第四十一條第一項前段，罰金罰鍰提高標準條
例第一條前段、修正前罰金罰鍰提高標準條例第二條，現行法規
所定貨幣單位折算新臺幣條例第二條，判決如主文。
本案經檢察官陳興男到庭執行職務。
中　　華　　民　　國 　九十六 　年 　一　 月 　十九   日
                  刑事第一庭  法  官  黃松竹
上正本證明與原本無異。
如不服本判決，應於送達後十日內向本院提出上訴狀（須附繕本
），上訴於臺灣高等法院臺中分院。
                              書記官  董美惠
中　　華　　民　　國 　九十六 　年 　一　 月 　十九   日
附錄論罪科刑法條
刑法第三百三十九條第一項：意圖為自己或第三人不法之所有，
以詐術使人將本人或第三人之物交付者，處五年以下有期徒刑、
拘役或科或併科一千元以下罰金。
 附表
 ┌─┬───┬─────┬─────┬─────────┐
 │編│被害人│受騙日期  │匯款日期與│    行騙經過　    │
 │號│      │          │受騙金額（│                  │
 │  │      │          │新台幣）  │                  │
 ├─┼───┼─────┼─────┼─────────┤
 │１│丁○○│民國95年2 │同年2月8日│丁○○於同年2月3日│
 │  │      │月3日     │、2月13日 │，因需借款先後撥打│
 │  │      │          │先後匯2萬9│上開廣告所載之電話│
 │  │      │          │千8百元、7│，與一自稱「吳小姐│
 │  │      │          │千元至第2 │ 」之不詳姓名、年 │
 │  │      │          │系爭帳戶。│籍之成年女子洽談，│
 │  │      │          │同年2月21 │隨後在該女子佯稱，│
 │  │      │          │日匯8千元 │需先匯入保險金以辦│
 │  │      │          │至第1系爭 │理人壽險始得撥款云│
 │  │      │          │帳戶，受騙│云之詐術下，致劉奕│
 │  │      │          │金額共計4 │群陷於錯誤，於左揭│
 │  │      │          │萬4千8百元│時間，依「吳小姐」│
 │  │      │          │。        │之指示，將左列款項│
 │  │      │          │          │匯入第2、第1系爭戶│
 │  │      │          │          │帳戶，再由上開集團│
 │  │      │          │          │人員至不特定提款機│
 │  │      │          │          │領取贓款。        │
 ├─┼───┼─────┼─────┼─────────┤
 │２│丙○○│民國95年2 │同年2月17 │丙○○於同年2月16 │
 │  │      │月16日16  │日11時30分│日16時許，因需借款│
 │  │      │時許      │許、15時許│先後撥打上開廣告所│
 │  │      │          │、先後匯款│載之電話，與一自稱│
 │  │      │          │3萬5千元、│「林經理」之不詳姓│
 │  │      │          │2萬5千元至│名、年籍之成年男子│
 │  │      │          │第2系爭帳 │ 洽談；隨後該男子 │
 │  │      │          │戶。同年2 │於翌日佯稱，因黃子│
 │  │      │          │月21日12  │榮信用不佳，其有內│
 │  │      │          │時25分許、│線可幫丙○○貸款，│
 │  │      │          │14時32 分 │但要求丙○○需先匯│
 │  │      │          │許，先後匯│入保險金始得撥款云│
 │  │      │          │2萬元、3萬│云之詐術下，致黃子│
 │  │      │          │元至第1系 │榮陷於錯誤，於左揭│
 │  │      │          │爭帳戶，受│時間，依「林經理」│
 │  │      │          │騙金額共計│、「張先生」之指示│
 │  │      │          │11萬元。  │，將左列款項轉匯入│
 │  │      │          │          │第2、第1系爭戶帳戶│
 │  │      │          │          │，再由上開集團人員│
 │  │      │          │          │至不特定提款機領取│
 │  │      │          │          │贓款。            │
 └─┴───┴─────┴─────┴─────────┘
